【裁判字號】    95,交上易,62
【裁判日期】    950504
【裁判案由】    過失傷害
【裁判全文】
臺灣高等法院交通法庭判決          95年度交上易字第62號
上  訴  人  臺灣臺北地方法院檢察署檢察官
被      告  乙○○
上列上訴人因被告過失傷害案件，不服臺灣臺北地方法院94年度
交易字第405號，中華民國95年1月19日第一審判決（起訴案號：
臺灣臺北地方法院檢察署94年度偵字第7797號），提起上訴，本
院判決如下：
    主  文
上訴駁回。
    理  由
一、公訴意旨略以：被告乙○○平日以送報、便當為生，係以駕
    駛為附隨業務之人，於民國九十三年九月二十日十一時二十
    分許，為送便當至臺北市中山區大直一帶，而駕駛車號二三
    ０八－ＤＸ自小客車沿臺北市中山區○○○路東向西方向行
    駛，駛至臺北市中山區○○○路與敬業二路路口處，本應注
    意汽車駕駛人於行車時，須注意車前狀況，並隨時採取必要
    之安全措施，且行經無號誌路口時，應減速慢行，以避免交
    通事故之發生，依當時情形，亦無不能注意之情事，竟疏未
    注意，即貿然以時速三十至四十公里之速度直行，適告訴人
    甲○○騎乘車號ＢＢＹ－九一五號重型機車沿臺北市中山區
    ○○○路南向北直行駛至，亦疏未注意支道車應禮讓幹道車
    先行，即貿然穿越上開路口，乙○○所駕駛上開車輛之車頭
    因之撞及甲○○所騎乘機車之車頭，致甲○○因之人車倒地
    ，並受有右股骨骨折、右股骨轉子間骨折、臉部撕裂傷等傷
    害等語，因認被告乙○○涉犯刑法第二百八十四條第二項前
    段之業務過失傷害罪嫌。
二、按犯罪事實應依證據認定之，無證據不得認定其犯罪事實。
    又不能證明被告犯罪者，應諭知無罪之判決，刑事訴訟法第
    一百五十四條第二項、第三百零一條第一項分別定有明文。
    再按，事實之認定，應憑證據，如未能發現相當證據，或證
    據不足以證明，自不能以推測或擬制之方法，為裁判基礎；
    且認定不利於被告之事實須依積極證據，苟積極證據不足為
    不利於被告事實之認定時，即應為有利於被告之認定；另認
    定犯罪事實所憑之證據，雖不以直接證據為限，間接證據亦
    包括在內，然無論直接證據或間接證據，其為訴訟上之證明
    ，須於通常一般之人均不致有所懷疑，而得確信其為真實之
    程度者，始得據之為有罪之認定，倘其證明尚未達到此一程
    度，而有合理之懷疑存在，無從使事實審法院得有罪之確信
    時，即應由法院為諭知被告無罪之判決（最高法院四十年臺
    上字第八六號、三十年上字第八一六號、七十六年臺上字第
    四九八六號判例意旨參照）。
三、本件公訴人認被告乙○○涉犯刑法第二百八十四條第二項前
    段之業務過失傷害罪嫌，無非以告訴人甲○○之指訴、現場
    圖、交通事故調查表(一)、(二)、談話紀錄表、補充資料表、肇
    事原因初步分析研判表（偵字卷第二十頁至第二七頁參照）
    、財團法人康寧醫院診斷證明書（偵字卷第十七頁參照）及
    臺北市車輛行車事故鑑定委員會鑑定意見書（偵字卷第四十
    頁參照）等件資為論據。
四、被告乙○○於原審及本院審理時固承認其有於上開時地駕駛
    上開車號之自用小客車與告訴人甲○○所騎乘車號ＢＢＹ－
    九一五號之重型機車發生撞擊，致告訴人受有右股骨骨折、
    右股骨轉子間骨折、臉部撕裂傷等傷害之事實，惟否認有何
    業務過失傷害犯行，辯稱：我沒有過失，我在經過肇事路口
    時確實有減速慢行等語。
五、經查，被告乙○○平日以送報、便當為生，係以駕駛為附隨
    業務之人，於上開時間駕駛上開車號之自用小客車經過上開
    地點，適告訴人騎乘車號ＢＢＹ－九一五號重型機車沿臺北
    市中山區○○○路南向北直行，疏未注意支道車應禮讓幹道
    車先行，即貿然穿越上開路口，被告所駕駛上開車輛之車頭
    因之撞及告訴人所騎乘機車之車頭，致告訴人人車倒地，並
    受有右股骨骨折、右股骨轉子間骨折、臉部撕裂傷等傷害之
    事實，為被告所是認，並經告訴人甲○○指訴綦詳（偵查卷
    第六頁至第八頁及第三六、三七頁參照），復有現場圖、交
    通事故調查表(一)、(二)、談話紀錄表、補充資料表、肇事原因
    初步分析研判表、臺北市○○○○○道路交通事故肇事人自
    首情形紀錄表（偵字卷第二八頁參照）、現場照片八幀（偵
    字卷第二九頁至第三二頁參照）、財團法人康寧醫院診斷證
    明書、臺北市車輛行車事故鑑定委員會鑑定意見書各一份在
    卷可稽，以及臺北市政府交通局九十四年十一月二十三日北
    市交五字第０九四三五一０八七００號函檢送臺北市車輛行
    車事故鑑定覆議委員會鑑定覆議意見書一份附於原審卷可稽
    。
六、惟查，被告一再辯稱：我在經過肇事路口時確實有踩煞車以
    減速慢行等語（偵查卷第三六頁及原審九十五年一月五日審
    判筆錄參照），而本件公訴人據以認定被告對於本件交通事
    故負有過失責任之證據，僅有被告於九十三年九月二十日接
    受員警製作交通事故談話紀錄表時，供述其肇事當時行車速
    率三十至四十公里等語（偵查卷第二四頁參照），另臺北市
    政府警察局交通警察大隊、臺北市車輛行車事故鑑定委員會
    及臺北市車輛行車事故鑑定覆議委員會對於本件交通事故肇
    事原因研判，均認本件肇事主因係告訴人駕駛ＢＢＹ－九一
    五號重型機車支道車未讓幹道車先行，至於被告「涉嫌」行
    經無號誌路口未減速慢行雖為本件交通事故之肇事次因，惟
    該等鑑定機關亦以上開談話紀錄表所記載被告之上開供述作
    為鑑定出肇事次因之依據，且鑑定意見亦均表示被告僅係「
    涉嫌」行經無號誌路口未減速慢行，並非明確認定被告確實
    未減速慢行，而對本件車禍之發生應負過失責任，此有前開
    肇事原因初步分析研判表、臺北市車輛行車事故鑑定委員會
    鑑定意見書及臺北市車輛行車事故鑑定覆議委員會鑑定覆議
    意見書各一份在卷可稽，又告訴人亦僅指稱：其遭被告駕車
    撞擊後即昏迷，對於車禍發生過程不清楚等語（偵查卷第六
    頁至第八頁參照），綜上所述，復查無其他積極證據足證被
    告有何業務過失傷害之犯行，揆諸前開說明，既不能證明被
    告犯罪，即應為被告無罪之諭知。
七、又查該處限速五十公里，有交通事故調查表附卷可查，而被
    告雖自承時速三十至四十公里，但辯稱到路口已減速慢行，
    看無左右來車才再前進云云，又依交通事故調查表所載，告
    訴人之路口有停車再行之標示，但依告訴人在警方談話紀錄
    時自稱速度為四十到五十公里，可見其並無停車再行之舉動
    ，可見被告辯稱伊見左右無車才通過之言足以採信。則被告
    通過路口時，告訴人以四十至五十公里之速度疾駛而至，被
    告自無從防範，是不能只以被告自承時速三十至四十公里而
    認定其有過失責任，此外，復查無其他積極證據足證被告有
    何業務過失傷害之犯行，揆諸前開說明，既不能證明被告犯
    罪，即應為被告無罪之諭知。原審為被告無罪之諭知核無不
    合，檢察官上訴意旨仍以被告自承時速三十至四十公里認其
    應負過失傷害之責任，自無理由，其上訴應予以駁回。又被
    告於本院審理中已和告訴人成立和解，當庭賠償告訴人新台
    幣85000元，有和解筆錄可查，告訴人並表示不再追究被告
    之民刑事責任，亦有筆錄可查，併此敘明。
據上論斷，應依刑事訴訟法第368條，判決如主文。
本案經檢察官張秋雲到庭執行職務。
中    華    民    國    95    年    5     月    4     日
                      交通法庭審判長法  官 張連財
                                    法  官 林明俊
                                    法  官 楊照男
以上正本證明與原本無異。
不得上訴。
                                    書記官 陳秋雄
中    華    民    國    95    年    5     月    4     日


司法院資訊處製作；財團法人民間司法改革基金會備份。
